【裁判字號】    91,上訴,1128
【裁判日期】    920905
【裁判案由】    偽造文書等
【裁判全文】
臺灣高等法院刑事判決                          九十一年度上訴字第一一二八號
    上  訴  人
    即  被  告  乙○○
    選任辯護人  游文華  律師
右上訴人因偽造文書等案件，不服臺灣板橋地方法院八十九年度訴字第二０五四號，
中華民國九十年十月二十六日第一審判決（起訴案號：臺灣板橋地方法院檢察署八十
九年度偵字第一六一七０號），提起上訴，本院判決如左：
    主  文
原判決撤銷。
乙○○無罪。
    理  由
一、公訴意旨略以：乙○○於民國八十八年六月十一日前之某日，因意圖為自己不法
    之所有，明知甲○○之
    ），又偽造甲○○之印章，並於同年六月十一日，意圖為自己或第三人不法之所
    有，持上開證件、偽造印章至中華電信股份有限公司台灣北區電信分公司板橋營
    運處，在該公司行動電話業務租用申請書上偽造甲○○之署押、印文，而詐向該
    公司申請（０２）00000000、00000000、00000000、
    00000000、00000000號五線市內電話使用，並分別自八十八年
    八月至十二月，分別取得新台幣（以下同）一千七百七十一元、三千五百五十七
    元、二千五百四十二元、一千五百三十二元及一千二百五十元之通話利益，並致
    生損害於中華電信股份有限公司。嗣因甲○○接獲電話費帳單，始向中華電信股
    份有限公司提出切結書聲明，而由該公司報警循線查獲，因認乙○○涉有刑法第
    二百十條、第二百十七條第一項、第二百十六條、第三百三十九條第二項之罪嫌
    。
二、按犯罪事實應依證據認定之，無證據不得推定其犯罪事實。又不能證明被告犯罪
    者，應諭知無罪之判決，刑事訴訟法第一百五十四條、第三百零一條第一項分別
    定有明文。又事實之認定，應憑證據，如未能發現相當證據，或證據不足以證明
    ，自不能以推測或擬制之方法，為裁判基礎，最高法院四十年台上字第八六號著
    有判例可資參照；又所謂證據，係指超越一切合理之可疑，足以認定被告確有犯
    罪行為之積極事證而言。苟依現存之積極事證，就起訴意旨所指被告犯罪之待證
    事實，尚非不得為其他較有利被告之推斷，本諸罪疑之法則，自難謂該事證已適
    合於被告犯罪事實之認定。次按認定犯罪事實須憑積極證據，卷存證據資料不足
    以積極證明犯罪事實時，被告並不負自證其為無罪之責任。且認定犯罪事實所憑
    之證據，雖不以直接證據為限，間接證據亦包括在內，然而無論直接證據或間接
    證據，其為訴訟上之證明，須於通常一般之人均不致有所懷疑，而得確信其為真
    實之程度者，始得據為有罪之認定，倘其證明尚未達到此一程度，而有合理之懷
    疑存在而無從使事實審法院得有罪之確信時，即應由法院為諭知被告無罪之判決
    ，最高法院七十六年台上字第四九八六號亦著有判例足參。
三、本件公訴人認被告乙○○涉犯刑法第二百十條、第二百十七條第一項、第二百十
    六條、第三百三十九條第二項之罪嫌，無非係以被害人甲○○之指述，證人林金
    義稱：該公司並無從事為人申辦市內電話之業務，其亦不知八十八年六月間有何
    「甲○○」至公司要求代辦市內電話申請之事。且有以被告為代理人為甲○○申
    請之中華電信股份有限公司室內電話業務申請書、單機基本資料查核書、客戶歷
    史資料子系統查核書各五紙、甲○○致中華電信股份有限公司之切結書一紙在卷
    等為其論據。
四、訊據被告固不否認其在上開時、地持甲○○國民
    一枚，以甲○○之代理人名義，填載上開市內電話業務申請書五紙，代向中華電
    信公司申請電話號碼為：（０２）00000000、00000000、00
    000000、00000000、00000000等五支市內電話等情，惟
    堅詞否認有上開詐欺得利等犯行，辯稱：係自稱甲○○之成年男子交付伊甲○○
    國民
    上開成年男子與甲○○國民
    辦市內電話申請之事實等語。
五、經查：
    (一)被告所任職之星光通訊行西門町店，確有受理客戶委託代辦市內電話申請之業
      務，此業據證人即亦在該店任事之職員徐崇淵，於原審調查暨本院審判時證述
      綦詳。證人徐崇淵於原審調查時證稱，其服務之西門町店有受理客戶委託代辦
      市內電話之申請，此業務係由乙○○及該店店長黃宏洋所辦理，在店內亦有市
      內電話之申請表格，其就被告幫他人申請市內電話乙事有印象（見原審卷第四
      十七頁背面、第六十二頁背面）；證人徐崇淵並於本院審判時明確證述：甲○
      ○至店內辦理電話申請時，其曾影印過甲○○之
      裝設電話，而乙○○係因在該店任職較久，故有時須跑電信局，又依該公司規
      定，客戶申辦電話須由本人辦理，且店員要核對該客戶之資料等語（見本院卷
      第一五三頁至第一五五頁），益徵被告所辯自稱甲○○之成年男子曾交付伊甲
      ○○之國民
      辦市內電話申請等語，尚非虛妄，應堪採信。
    (二)被害人甲○○雖稱其
      份有限公司申請市內電話云云。然查：被告係以甲○○之代理人名義，填載上
      開市內電話業務申請書五紙，代向中華電信公司申請電話號碼為：（０２）0
      0000000、00000000、00000000、00000000
      、00000000等五支市內電話，並無冒用甲○○之名義，此觀諸前揭市
      內電話業務申請書自明。另甲○○
      分證係一自稱甲○○之成年男子所交付，有如前述，又無證據足以證明告訴人
      之
      採為對被告不利之證據。
    (三)至於證人即星光通訊行三重店之負責人林金義於偵查中固稱，該公司並無從事
      為人申辦市內電話之業務云云，惟林金義係三重店之負責人，並未在西門町店
      任職，自無目睹被告實際工作之情形，其證言是否可採，尚非無疑。又星光通
      訊行西門町店，確有受理客戶委託代辦市內電話申請之業務，已如前述，證人
      即該店之店長黃旨延（即黃宏洋）於原審調查時雖稱：該店並無代辦市內電話
      之業務，然卻另述，如有店員為客人代辦，可能是在受託代辦大哥大電話申請
      時同時義務服務，嗣於被告表明在辦完上開代辦業務後曾告知此事時，旋即證
      稱：其係在事後被告知，對承辦過程不瞭解等語（見原審卷第六十頁背面、第
      六十一頁），顯見被告確曾受自稱甲○○者之委託，而代辦市內電話之申請，
      從而，證人林金義之證詞，自不得作為論罪之依據。
    (四)末查，前揭五支市內電話裝設之地點均在台北縣板橋市○○路○段一八八號六
      樓，中華電信股份有限公司台灣北區電信分公司板橋營運處八十九年五月三十
      日板政密字第三四二０七八號函敘甚明（見偵字第一三八五一號卷第九頁），
      並非被告住所地址，而本案並無任何證據證明被告曾至市內電話裝設地點撥打
      上開電話，取得相當於電話費之不法之利益，復參諸被告在中華電信股份有限
      公司市內電話業務申請書代理人欄上，明確填寫其姓名、
      所等相關資料，顯見被告並無匿飾自我身分之行為，倘被告確有為自己取得財
      產上不法利益之意圖，當可偽填相關資料施行詐術，以遂其犯行，茲被告並未
      為之，足證其無為自己取得不法之利益之犯意，準此，自難以刑法第三百三十
      九條第二項之詐欺罪得利罪相繩。另被告自警訊迄本院均否認有偽造甲○○之
      印章之行為，而本案亦無任何積極證據證明被告有偽造甲○○之印章並據而行
      使之犯行。
    (五)有關以被告為代理人為甲○○申請之中華電信股份有限公司室內電話業務申請
      書、單機基本資料查核書、客戶歷史資料子系統查核書各五紙、甲○○致中華
      電信股份有限公司之切結書一紙，均不足以為不利於被告之證據。
    綜上所述，尚難以被害人甲○○之指訴暨證人林金義之證詞，遽認被告有詐欺得
    利暨行使偽造私文書罪之犯行。此外，復查無其他積極證據足認被告有何公訴人
    所指之犯行，揆諸首揭說明，不能證明被告犯罪，自應為無罪之諭知。
六、原審未予詳查，遽認被告犯罪，自有未合，被告上訴亦指摘及此，其上訴為有理
    由，自應由本院將原判決撤銷，依法諭知被告無罪之判決。
據上論斷，應依刑事訴訟法第三百六十九條第一項前段、第三百六十四條、第三百零
一條第一項，判決如主文。
本案經檢察官呂光華到庭執行職務。
中      華      民      國    九十二    年      九      月      五      日
                              臺灣高等法院刑事第二十四庭
                                  審判長法  官  陳  貽  男
                                        法  官  徐  世  禎
                                        法  官  李  世  貴
右正本證明與原本無異。
檢察官如不服本判決應於收受送達後十日內向本院提出上訴書狀，其未敘述上訴之理
由者並得於提起上訴後十日內向本院補提理由書（均須按他造當事人之人數附繕本）
。
                                        書記官  魏  汝  萍
中      華      民      國    九十二    年      九      月      五      日


司法院資訊處製作；財團法人民間司法改革基金會備份。
